【裁判字號】    99,易,1316
【裁判日期】    990730
【裁判案由】    家庭暴力罪之傷害
【裁判全文】
臺灣臺北地方法院刑事判決              99年度易字第1316號
公  訴  人  臺灣臺北地方法院檢察署檢察官
被      告  乙○○
上列被告因家庭暴力罪之傷害案件，經檢察官聲請簡易判決處刑
（99年度偵字第5069號），本院認不宜以簡易判決處刑，改依通
常程序審理，判決如下：
    主  文
乙○○傷害人之身體，處拘役肆拾日，如易科罰金，以新臺幣壹
仟元折算壹日。
    事  實
一、乙○○與王夠連係夫妻，渠等為家庭暴力防治法第三條第一
    款所稱之家庭成員，二人間因財產登記及王夠連對乙○○之
    女施暴等細故，感情齟齬，已有怨隙。嗣乙○○於民國九十
    八年六月十四日中午十二時許，前往其母丙○○○與友人甲○○共同經營之臺北市萬華區○○○路一二六號二樓「金宏
    服裝社」，見王夠連在場，竟基於傷害人身體之故意，徒手
    勒住王夠連之頸部，復出拳毆打王夠連，致王夠連撞及懸掛
    衣服之鐵架，因而受有前頸部皮下瘀血、右腰部背側皮下瘀
    血、右上臂部皮下瘀血、左手背部皮下瘀血等傷害。
二、案經王夠連訴由臺北市政府警察局萬華分局報請臺灣臺北地
    方法院檢察署檢察官偵查後聲請簡易判決處刑，本院認不宜
    以簡易判決處刑，改依通常程序審理。
    理  由
一、訊據被告乙○○固坦承有於九十八年六月十四日中午前往上
    址服裝社之事實，惟矢口否認有何傷害犯行，辯稱：伊當日
    將衣服送至該處，見告訴人王夠連在場，伊要求告訴人同往
    戶政事務所辦理離婚手續，告訴人不肯，伊遂要求告訴人將
    伊買給伊女之數位相機返還給伊，告訴人也不肯，伊欲上前
    拿告訴人皮包內之數位相機，詎料告訴人竟抱住伊、手抓皮
    包，不讓伊拿取該相機，二人僵持十分鐘，其間伊為掙脫而
    左右甩動身體，告訴人因而撞及一旁之家具，甲○○見狀，
    上前要求伊打他，伊遂掌摑甲○○二次，此時告訴人仍環抱
    伊不放，甲○○遂自後勒住伊頸部，伊、告訴人及甲○○隨
    即均倒地，告訴人始放手；伊與告訴人間只有拉扯，伊並未
    毆打告訴人，亦未勒住告訴人頸部云云。經查：
  (一)前揭被告如何徒手勒住告訴人之頸部、出拳毆打告訴人，致
    告訴人撞及懸掛衣服之鐵架成傷等情，業據告訴人於本院審
    理時具結證述綦詳（見本院卷第五０至五二頁），並經證人
    甲○○於本院審理時證述明確（見本院卷第五二頁反面至第
    五四頁），且有臺北市立聯合醫院和平院區受理家庭暴力事
    件驗傷診斷書附卷可稽（見偵查卷第二一頁），被告傷害告
    訴人身體之行為，已堪認定。
  (二)被告雖辯稱：告訴人於九十九年四月二日偵查中、同年五月
    四日本院訊問暨同年六月二十八日本院審理時所為之證述前
    後不一，且與甲○○證述情節互核多有不符，足見渠等二人
    所言均屬不實云云；惟按告訴人、證人之陳述有部分前後不
    符，或相互間有所歧異時，究竟何者為可採，法院仍得本其
    自由心證予以斟酌，非謂一有不符或矛盾，即應認其全部均
    為不可採信；尤其關於行為動機、手段及結果等之細節方面
    ，證人之證言，每每因留意重點之不同，或對部分事實記憶
    欠明確，以致前後未盡相符；然其基本事實之陳述，若果與
    真實性無礙時，則仍非不得予以採信（最高法院七十四年度
    臺上字第一五九九號判例、九十二年度臺上字第五五六六號
    判決意旨參照）。經查：
  1.綜觀卷附偵查筆錄、本院九十九年五月四日訊問筆錄及同年
    六月二十八日審判筆錄內容（見偵查卷第四七至四八頁、本
    院簡字卷第一四頁正、反面、本院卷第五０至五二頁），其
    中告訴人於偵查時所為之證述僅較為簡略，核與其嗣後於本
    院所言並無矛盾，且就其遭被告勒住頸部、出手毆打致撞及
    懸掛衣服之鐵架等基本事實之陳述始終相符，自難僅憑告訴
    人於本院詳述其在偵查中所未提及之細節部分，即謂告訴人
    前後證言不一。
  2.再查證人甲○○於偵查中所證：「乙○○一來，一句話沒有
    講就用手打王夠連」乙節（見偵查卷第四六頁），核與其於
    本院審理時證述：「被告一進門看到告訴人就罵告訴人，…
    …被告就開始打告訴人」等語（見本院卷第五二頁反面）暨
    告訴人指證被告一到場即出言謾罵等情（見本院卷第五０頁
    ），雖有不符，然證人甲○○於偵查及本院審理時就告訴人
    遭被告毆打至上址服裝社牆壁旁懸掛衣服處等基本事實之陳
    述並無不同，且與告訴人所證述被告出手毆打致其撞及懸掛
    衣服之鐵架等情節互核又大致相符，而證人甲○○年事已高
    ，就事發過程細節之記憶難免缺漏或有誤，是其前後陳述縱
    略有疏漏或歧異之處，亦無礙於其證言之可信性。
  3.至告訴人指稱：伊遭被告毆打後，警員獲報到場處理，被告
    即離去，甲○○遂以電話聯絡被告之母丙○○○，俟丙○○○返回該服裝社後，被告又前來，將放置在門口之飲水機推
    翻，繼而抓住伊手臂，將伊摔坐於地，甲○○旋叫伊趕快離
    開乙節（見本院卷第五０頁反面），與證人甲○○所證：事
    發當時丙○○○在外用餐，不在現場，伊打電話叫她回來，
    迨丙○○○返回後，被告又前來欲再打告訴人，但沒打到，
    也沒抓或拉告訴人，伊與丙○○○就趕快將告訴人推走等語
    （見本院卷第五三頁正、反面）及證人丙○○○證述：伊當
    日接獲甲○○來電後，返回該服裝社，見甲○○與告訴人在
    店內，渠等二人隨即將剛才發生被告與告訴人吵架之事告知
    伊，之後被告返回店內，將飲水機翻倒後，甲○○因恐告訴
    人與被告又吵架，遂叫告訴人馬上離開等語（見本院卷第五
    六頁）互核不符，固難僅憑告訴人前揭指述，遽認被告有此
    部分傷害行為，然被告於案發當日第一次進入該服裝社時，
    確有勒住告訴人頸部及毆打告訴人等情，既迭據告訴人及證
    人甲○○於偵查及本院審理時一致證述在卷，自不得僅憑告
    訴人所指「被告當日第二次進入該服裝社時又有抓伊手臂將
    伊摔坐於地之行為」，與其餘證人證述情節不同，即全盤否
    認告訴人證述之可信性，而遽謂其所指被告當日第一次進入
    該服裝社時確有傷害其身體之行為乙節亦不足採。被告徒以
    告訴人此部分證言之瑕疵，辯稱告訴人所述全然不實云云，
    自不足採。
  4.又被告於本院審理時雖以：甲○○前四十年靠伊母在養，但
    伊母已風燭殘年，甲○○現賴告訴人協助撐店，為拉攏告訴
    人，才作偽證，甲○○曾向告訴人表示可與告訴人假結婚，
    告訴人即可來臺工作云云，質疑證人甲○○證言之可信性；
    惟查，被告於本院審理時供稱：告訴人於九十九年五月間自
    大陸返臺後就不回家，要去甲○○的地方住，但遭甲○○拒
    絕等語（見本院九十九年七月十三日審判筆錄第五頁），倘
    證人甲○○有被告所指拉攏告訴人之舉，衡情斷無拒絕告訴
    人要求同居一處之可能，是被告所辯，顯違常情；參以證人
    甲○○於案發當日亦遭被告掌摑，此為被告所不否認，苟證
    人甲○○有設詞攀誣、構陷被告之意，大可藉機報警，並對
    被告提出傷害告訴，然證人甲○○卻未為之；再依證人甲○○於本院審理時證述內容以觀，並非全屬有利於告訴人而不
    利於被告之陳述，證人甲○○甚且認本案乃家務事，而要求
    告訴人不要對被告提出告訴（見本院卷第五四頁反面），益
    徵證人甲○○並無曲意迴護告訴人之情事。況被告既對「證
    人甲○○與告訴人間有何關係」早有質疑，理應對證人甲○○有所顧忌，竟仍於偵查中主動將證人聯絡資料提供檢察官
    傳喚證人甲○○到庭作證，而未一併向檢察官陳明其對證人
    甲○○證言可信性有上述疑慮，及至聽聞證人甲○○於偵查
    中為不利於己之證述，始出言攻訐證人甲○○之憑信性，其
    又未就證人甲○○確有誣陷、入己於罪或迴護告訴人等情事
    舉證供本院調查，僅一再空言指摘證人甲○○偽證，洵屬事
    後卸責之詞，不足採信。
  (三)綜上所述，本件事證明確，被告傷害告訴人身體之犯行洵堪
    認定，應予依法論科。
二、核被告所為，係犯刑法第二百七十七條第一項之傷害罪，雖
    屬家庭暴力防治法第二條第二項所稱之家庭暴力罪，惟因家
    庭暴力防治法並無罰則規定，故仍應依刑法傷害罪論處。爰
    審酌被告與告訴人係夫妻，被告此次對告訴人施暴，固危害
    告訴人之身體，然被告係因財產問題及告訴人對被告之女施
    暴等細故，對告訴人有怨，進而衍生本案，尚非無端施暴，
    告訴人所受傷害亦非至鉅，又被告雖無前科，素行良好，然
    犯後始終未向告訴人致歉，猶飾詞卸責，毫無悔意等一切情
    狀，量處如主文所示之刑，並諭知易科罰金之折算標準。
據上論斷，應依刑事訴訟法第四百五十二條、第二百九十九條第
一項前段，刑法第二百七十七條第一項、第四十一條第一項前段
，刑法施行法第一條之一第一項、第二項前段，判決如主文。
本案經檢察官盧慧珊到庭執行職務
中    華    民    國    99    年    7     月    30    日
                  刑事第八庭法  官  陳芃宇
以上正本證明與原本無異。
如不服本判決應於收受送達後10日內向本院提出上訴書狀，並應
敘述具體理由；其未敘述上訴理由者，應於上訴期間屆滿後20日
內向本院補提理由書（均須按他造當事人之人數附繕本）「切勿
逕送上級法院」。告訴人或被害人如對於本判決不服者，應具備
理由請求檢察官上訴，其上訴期間之計算係以檢察官收受判決正
本之日期為準。
                           書記官 徐鶯尹
中    華    民    國    99    年    8     月    5     日
附錄本案論罪科刑法條全文
中華民國刑法第二百七十七條
傷害人之身體或健康者，處三年以下有期徒刑、拘役或一千元以
下罰金。
犯前項之罪因而致人於死者，處無期徒刑或七年以上有期徒刑；
致重傷者，處三年以上十年以下有期徒刑。

司法院資訊處製作；財團法人民間司法改革基金會備份。
